【裁判字號】    97,訴,3559
【裁判日期】    971009
【裁判案由】    毒品危害防制條例
【裁判全文】
臺灣臺中地方法院刑事判決              97年度訴字第3559號
公  訴  人  臺灣臺中地方法院檢察署檢察官
被      告  甲○○
上列被告因違反毒品防制條例案件，經檢察官提起公訴（97年度
毒偵字第3900號）被告於準備程序中就被訴事實為有罪之陳述，
本院於聽取當事人之意見後，經合議庭裁定改行簡式審判程序，
判決如下：
    主  文
甲○○施用第一級毒品，累犯，處有期徒刑壹年。又施用第二級
毒品，累犯，處有期徒刑伍月。應執行有期徒刑壹年貳月。扣案
之第一級毒品海洛因拾肆包（驗餘淨重合計壹點捌壹零伍公克）
及第二級毒品甲基安非他命壹包（驗餘淨重壹點陸壹陸捌公克）
，均沒收銷燬之。
    犯罪事實
一、甲○○前因施用毒品案件，經送觀察、勒戒後，認有繼續施
    用毒品之傾向，令入戒治處所強制戒治，於民國（下同）92
    年1月7日停止戒治付保護管束，於92年2月23日保護管束期
    滿執行完畢，由臺灣臺中地方法院檢察署檢察官以92年度戒
    毒偵字第130號為不起訴處分。又因施用毒品案件，經本院
    於93年12月30日以93年度訴緝字第528號判處有期徒刑9月，
    復經臺灣高等法院臺中分院駁回上訴，而於94年6月2日確定
    ，嗣經與其另犯偽造文書、詐欺等罪所處有期徒刑3月、4月
    合併定應執行有期徒刑1年3月，於96年7月5日因縮短刑期假
    釋期滿未經撤銷假釋執行完畢，詎甲○○仍不知悔改，又基
    於施用第一級、第二級毒品之犯意，於97年7月31日上午9時
    許，在台中縣潭子鄉○○路○段66號之「慈濟醫院」內，以
    注射針筒加水注射之方式（針筒業已拋棄未扣案），施用第
    一級毒品海洛因1次；另於上開時間、地點，以玻璃管燒烤
    吸食煙霧之方式（玻璃管業已拋棄未扣案），施用第二級毒
    品甲基安非他命1次。嗣於97年8月1日下午5時許，為警在上
    開地點查獲，並扣得第一級毒品海洛因14小包（驗餘淨重合
    計1.8105公克）、第二級毒品甲基安非他命1包（驗餘淨重
    1.6168公克）。
二、案經臺中縣警察局報請臺灣臺中地方法院檢察署偵辦。
    理  由
一、按除被告所犯為死刑、無期徒刑、最輕本刑為3年以上有期
    徒刑之罪或高等法院管轄第一審案件者外，於刑事訴訟法第
    273條第1項程序進行中，被告先就被訴事實為有罪之陳述時
    ，審判長得告知被告簡式審判程序之旨，並聽取當事人、代
    理人、辯護人及輔佐人之意見後，裁定進行簡式審判程序；
    除簡式審判程序及簡易程序案件外，第一審應行合議審判，
    刑事訴訟法第273之1條第1項、第284條之1分別定有明文。
    查本件被告甲○○所犯係死刑、無期徒刑、最輕本刑為3年
    以上有期徒刑或高等法院管轄第一審案件以外之罪，並於本
    院行準備程序時就被訴事實為有罪之陳述，本院合議庭依前
    揭規定，經評議結果，裁定改由受命法官獨任行簡式審判程
    序，合先敘明。從而，其證據之調查，自不受刑事訴訟法第
    159條第1項、第161條之2、第161條之3、第163條之1及第16
    4條至第170條規定之限制，刑事訴訟法第273條之2定有明文
    ，合先敘明。
二、次按犯毒品危害防制條例第10條施用第一、二級毒品之罪者
    ，檢察官應先聲請法院裁定將被告令送勒戒處所觀察、勒戒
    ，經觀察、勒戒後，認無繼續施用毒品傾向者，應即釋放，
    並為不起訴之處分或不付審理之裁定；認有繼續施用毒品傾
    向者，應由檢察官聲請法院裁定令入戒治處所施以強制戒治
    ，且經觀察、勒戒或強制戒治執行完畢釋放後，5年內再犯
    第10條之罪，檢察官應依一般刑事訴訟程序予以起訴論罪科
    刑，此觀諸毒品危害防制條例第20條第1項、第2項、第23條
    第2項前段規定自明。又按修正毒品危害防制條例就施用毒
    品者，僅於「初犯」及「5年後再犯」二種情形，有其追訴
    條件之限制，即須於初犯經觀察、勒戒或強制戒治釋放後，
    5 年內均無施用毒品之行為，始能認其前所實施之觀察、勒
    戒或強制戒治已足遮斷毒癮，而得於5年後再犯時，再予適
    用初犯之規定，重行觀察、勒戒等程序；倘5年內已經再犯
    ，被依法追訴處罰，縱其第3次（或第3次以上）施用毒品之
    時間在初犯釋放5年以後，即與「5年後再犯」之情形有別，
    且因已於「5年內再犯」，顯見其再犯率甚高，原實施觀察
    、勒戒或強制戒治，已無法收其實效，而無5年戒斷期之存
    在，自無再經觀察、勒戒及強制戒治之必要，應由檢察官逕
    行起訴（最高法院95年度臺非字第59號判決、95年度臺非字
    第65號判決及95年度第7次刑事庭會議決定足資參照）。經
    查，本件被告甲○○前因施用毒品案件，經本院以90年度毒
    聲字第1740號裁定送觀察、勒戒後，認有繼續施用毒品傾向
    ，再經本院以91年度毒聲字第610號裁定令入戒治處所施以
    強制戒治1年，因執行成效良好認無繼續戒治必要，由本院
    以91年度毒聲字第3436號裁定停止戒治，並於92年1月7日停
    止其處分出監，所餘戒治期間並付保護管束，迄於92年2月
    23日保護管束期滿未經撤銷視為執行完畢而釋放，並由臺灣
    臺中地方法院檢察署檢察官以92年度戒毒偵字第130號為不
    起訴處分。復於前開強制戒治執行完畢釋放後5年內之92年
    至93年間，因施用毒品案件，經本院判處有期徒刑9月確定
    等情，有臺灣高等法院被告前案紀錄表及在監在押紀錄表各
    1份附卷可參，揆諸前開說明，因被告在92年後之5年內，業
    有施用毒品之行為，則本次被告於97年間再次施用毒品，即
    與5年後再犯之情形有別，先予敘明。
三、上揭犯罪事實，業據被告甲○○於警詢、偵訊及本院審理時
    均坦承不諱，並有上開海洛因14小包及甲基安非他命1小包
    扣案，復有扣押物品清單3紙、行政院衛生署草屯療養院鑑
    定書3紙及照片2張在卷可證。而為警所採之尿液，經送鑑驗
    結果確呈可待因、嗎啡、安非他命、甲基安非他命陽性反應
    ，亦有中山醫學大學附設醫院檢驗科藥物檢測中心於97年8
    月14日出具之尿液檢驗報告1份附卷可稽。足徵被告自白因
    有其他證據可補強，且查與事實相符，足予憑採。本案事證
    明確，被告犯行已經證明，應依法論科。
四、核被告甲○○所為，係犯毒品危害防制條例第10條第1項之
    施用第1級毒品罪及同條第2項之施用第二級毒品罪。被告所
    犯上開2罪，犯意各別，行為不同，應分論併罰。被告施用
    第一、二級毒品前後持有第一、二級毒品之低度行為，應為
    其施用第一、二級毒品之高度行為所吸收，均不另論罪。又
    被告前有犯罪事實欄所載之前科，甫於96年7月5日執行完畢
    ，有臺灣高等法院被告前案紀錄表及在監在押全國紀錄表在
    卷可稽。其受徒刑之執行完畢後，5年以內故意再犯本件有
    期徒刑以上之罪，為累犯，均應依刑法第47條第1項規定分
    別加重其刑。爰審酌被告曾有施用毒品之不良素行，經執行
    完畢後，仍不知悔改警惕，猶繼續施用毒品，無視於毒品對
    於自身健康之戕害及國家對於杜絕毒品犯罪之禁令，惡性非
    輕，兼衡以被告犯罪之動機、目的、手段、智識能力、品行
    及犯後已坦承犯行，態度尚稱良好等一切情狀，量處如主文
    所示之刑，並定其應執行之刑，以示懲儆。另扣案之海洛因
    14小包（驗餘淨重合計1.8105公克）及甲基安非他命1包（
    驗餘淨重1.6168公克），依毒品危害防制條例第2條第2項第
    1款及第2款之規定，分屬第一、二級之毒品，不問屬於犯人
    與否，爰依毒品危害防制條例第18條第1項前段之規定，宣
    告沒收銷燬之。另其施用毒品之工具，因未扣案，為免將來
    執行困難，爰不另為沒收之諭知。
五、依刑事訴訟法第273條之1第1項、第299條第1項前段、第310
    條之2、第454條第1項，毒品危害防制條例第10條第1項、第
    2項、第18條第1項前段，刑法第11條前段、第47條第1項、
    第51條第5款，判決如主文。
六、如不服本判決，應於判決送達後10日內，附具理由向本院提
    出上訴狀（應附繕本）。
本案經檢察官乙○○到庭執行職務。
中    華    民    國    97    年    10  月     9      日
                  刑事第十庭    法  官  黃賢婷
以上正本證明與原本無異。
如不服本判決，應於收受送達後10日內向本院提出上訴書狀（應
敘述具體理由並附繕本）。
上訴書如未敘述理由，應於上訴期間屆滿後20日內補提理由書於
本院。
                                書記官  王麗雯
中    華    民    國    97    年    10  月     9      日
附錄本案論罪科刑法條：
毒品危害防制條例第10條
施用第一級毒品者，處6月以上5年以下有期徒刑。
施用第二級毒品者，處3年以下有期徒刑。


司法院資訊處製作；財團法人民間司法改革基金會備份。
